【裁判字號】    95,上訴,3346
【裁判日期】    951102
【裁判案由】    毒品危害防制條例
【裁判全文】
臺灣高等法院刑事判決                95年度上訴字第3346號
上  訴  人  臺灣板橋地方法院檢察署檢察官
被      告  甲○○
上列上訴人因被告違反毒品危害防制條例案件，不服臺灣板橋地
方法院法院95年度訴字第347號，中華民國95年7月31日第一審判
決（起訴案號：臺灣板橋地方法院檢察署95年度毒偵字第2號；
併案案號：臺灣板橋地方法院檢察署95年度毒偵字第1252號），
提起上訴，暨移送併案（臺灣板橋地方法院檢察署95年度毒偵字
第5346號），本院判決如下：
    主  文
原判決撤銷。
甲○○連續施用第一級毒品，處有期徒刑捌月。扣案之第一級毒
品海洛因（共淨重零點零公克）沒收銷燬之，上開毒品之外包
裝貳包、注射針筒壹支均沒收。
    事  實
一、甲○○基於施用第一級毒品之概括犯意，自民國94年12月14
    日18時許起至95年6月20日13時11分為警採尿前26小時內某
    時止，在臺北縣中和市○○路305巷25弄1號4樓、同縣市某
    處的土地公廟等處及不詳地點，以將第一級毒品海洛因摻入
    香菸後點燃吸食或摻水以針筒注射之方式，施用第一級毒品
    海洛因。嗣先後於(一)94年12月15日10時33分許，在臺北縣中
    和市○○路305巷25弄1號為警查獲；(二)95年1月23日16時30
    分許，在上址前為警查獲，並扣得甲○○所有之海洛因2包
    （共淨重0.03公克、空包裝重0.48公克）、注射針筒1支；
    嗣因甲○○經原審合法傳喚3次不到庭，經原審於95年6月16
    日發布通緝後，旋即於(三)95年6月17日13時30分，在臺北縣
    板橋市○○街22號為警緝獲。而甲○○於前述查獲後所採集
    之尿液，及95年6月20日13時11時許自行到臺北縣政府警察
    局中和分局同意警方採集之尿液，經送檢驗結果，均呈鴉片
    類陽性反應，因而查悉上情。
二、案經臺北市政府警察局松山分局、中和分局移送臺灣板橋地
    方法院檢察署檢察官偵查起訴暨移送併案審理。
    理  由
一、按施用毒品經觀察、勒戒或強制戒治執行完畢釋放後，5年
    內再犯毒品危害防制條例第10條之施用毒品罪者，檢察官應
    依法追訴，毒品危害防制條例第23條第2項定有明文。被告
    甲○○前於92年間，因施用毒品案件，經原審以92年度毒聲
    字第1645號裁定令入勒戒處所觀察、勒戒後，認有繼續施用
    毒品傾向，復經原審以92年度毒聲字第3578號裁定令入戒治
    處所施以強制戒治，於93年6月24日戒治完畢釋放出所，並
    經臺灣板橋地方法院檢察署檢察官以93年度戒毒偵字第261
    號為不起訴處分確定，有本院被告前案紀錄表在卷可參，詎
    被告於強制戒治執行完畢釋放出所後5年內猶未戒除毒癮，
    復連續施用第一級毒品海洛因，應由檢察官依法追訴，核先
    敘明。
二、訊據被告甲○○固坦承自94年12月14日18時許起至95年6月
    17日某時止，在臺北縣中和市○○路305巷25弄1號4樓及同
    縣市某處的土地公廟等處，以將第一級毒品海洛因摻入香菸
    後點燃吸食或摻水以針筒注射之方式，施用第一級毒品海洛
    因，惟矢口否認於95年6月17日至20日間有再施用海洛因之
    犯行，辯稱：95年6月20日檢驗結果有施用反應，是於同年
    月17日施用之結果，17日至20日間並無施用海洛因云云。
三、經查：
  (一)被告對於自94年12月14日18時許起至95年6月17日0時30分經
    警查獲前某時止，有施用第一級毒品海洛因之犯行，於警偵
    、原審及本院俱坦承不諱（見毒偵2卷第6頁、毒偵1252卷第
    8頁、第23頁、原審卷第24至25頁、第103至105頁）。而被
    告於此期間內，3次為警查獲後所採集之尿液，經送檢驗結
    果，均呈鴉片類陽性反應，有臺灣檢驗科技股份有限公司94
    年12月29日、95年2月15日及95年7月12日濫用藥物尿液檢驗
    報告附卷可稽（見毒偵2卷第40頁、原審卷第29頁、毒偵534
    6卷第6頁）。復有臺北縣政府警察局中和分局於95年1月23
    日搜索扣押筆錄、扣押物品目錄表各乙份、查獲物品照片1
    幀存卷可稽（見毒偵1252卷第10至13頁、第19頁）；及同日
    扣案海洛因2包，經送法務部調查局鑑驗結果，均含第一級
    毒品海洛因成分，淨重0.03公克（空包裝重0.48公克，有該
    局95年3月22日調科壹字第060011347號鑑定通知書1份附卷
    足憑（見原審卷第37頁）。堪認被告此部分自白與事實相符
    ，應予信實。
  (二)被告雖否認於95年6月17日至20日間施用第一級毒品海洛因
    ，惟按海洛因經注射或吸入人體後，約百分之80於24小時內
    自尿中排出，一般而言，尿液中能否驗出嗎啡陽性反應與其
    投與量、投與途徑、採尿時間、個人體質及檢測方法之靈敏
    度有關，國外曾有文獻報導注射6毫克之海洛因鹽酸鹽，其
    代謝物嗎啡之平均可檢出時限約為26小時（行政院衛生署藥
    物食品檢驗局於81年9月8日以藥檢壹字第8114885號函參照
    ）。而臺灣檢驗科技股份有限公司係先以酵素免疫分析法（
    ＥＩＡ）篩驗，其尿液中海洛因代謝物嗎啡、安非他命濃度
    超出檢測範圍，再以氣相層析質普儀分析法（ＧＣ／ＭＳ）
    確認；其檢驗方法係以「氣相層析儀」先將物質氣化後，再
    經分析管分離，由於各種物質之沸點及對管柱之吸附力不同
    ，在經過檢測器（Detector）測定後，表現出不同之滯留時
    間（Retension time），以滯留時間來判斷係何種物質；再
    利用「質普儀」為檢測器，將物質撞擊成碎片，記錄其質譜
    圖。因每個化合物之鍵結能力不同，故不同之物質會有其特
    定之質譜圖，因此在物質之判斷上有如指紋之鑑定，在理論
    上，扣除人為因素，其精確度已接近百分之百，故以氣相層
    析質譜儀分析法作確認，不會有假陽性反應（即服用嗎啡以
    外的藥，但尿液中卻出現嗎啡反應之情形），亦即任何在初
    步篩檢中得到陽性反應者，應以氣相層析質譜儀分析法作最
    後確認，在司法之認定，應以氣相層析質譜儀之結果作為依
    據（行政院國軍退除役官兵輔導委員會臺北榮民總醫院93年
    3月1日北總內字第135號函參照)。本件被告於95年6月20
    日13時11分自行至臺北縣政府警察局中和分局採驗尿液結果
    ，呈鴉片類陽性反應，有臺灣檢驗科技股份有限公司95年7
    月13日濫用藥物尿液檢驗報告在卷可稽（見本院卷第35頁）
    ，被告尿液既呈鴉片類嗎啡陽性反應，足見於採尿前26小時
    內某時，有施用海洛因至明，被告所辯即非事實，不足採信
    。
  (三)綜上所述，本件被告施用第一級毒品洛因，事證明確，犯行
    堪以認定。
四、被告行為後，刑法第56條連續犯之規定，業於94年1月7日修
    正公布刪除，並於95年7月1日施行，則被告之犯行，因行為
    後新法業已刪除連續犯之規定，此刪除雖非犯罪構成要件之
    變更，但顯已影響行為人刑罰之法律效果，自屬法律有變更
    ，依新法第2條第1項規定，比較新、舊法結果，仍應適用較
    有利於被告之行為時法律即舊法論以連續犯（最高法院95年
    第8次刑事庭會議決議參照）。核被告所為，係犯毒品危害
    防制條例第10條第1項之施用第一級毒品罪。檢察官雖僅敘
    及被告於94年12月14日18時許，施用第一級毒品海洛因之犯
    行，惟其後至95年6月20日13時11分為警採尿前26小時內之
    某時許，即臺灣板橋地方法院檢察署95年度毒偵字第1252號
    移送原審併案部分、臺灣板橋地方法院檢察署95年度毒偵字
    第5346號移送本院併案部分，及被告自行至臺北縣警察局中
    和分局驗尿部分，雖未經檢察官提起公訴，惟與檢察官起訴
    部分，有裁判上一罪之連續犯關係，基於審判不可分原則，
    法院自得並予審究。被告施用毒品前後持有毒品海洛因之低
    度行為，為施用毒品之高度行為所吸收，不另論罪。被告先
    後多次施用第一級毒品海洛因之犯行，時間緊接，方法相同
    ，觸犯構成要件相同之罪名，顯係基於概括犯意而反覆為之
    ，應依連續犯之規定論以一罪，並適用修正前刑法第56條規
    定加重其刑。
五、原審以被告事證明確，予以論罪科刑，固非無見，惟被告於
    本院自承95年6月20日驗尿結果呈鴉片類陽性反應，此具有
    連續犯裁判上一罪部分原審不及併予審理，尚有未合。檢察
    官上訴執業經原審裁判之95年6月17日被告為警採尿前26小
    時內某時許施用海洛因之犯行，復提起上訴，請求本院併予
    審究，雖無理由，然原判決既有前揭可議之處，自屬無可維
    持，應由本院予以撤銷改判。爰審酌被告前曾施用毒品，業
    經強制戒治執行完畢，竟再為本件施用毒品犯行，顯見其不
    思悔改，自制力亦顯不佳，惟犯後坦承部分犯行，而其施用
    毒品行為於本質上係屬自我戕害行為，反社會性之程度應屬
    較低等一切情狀，量處如主文第二項所示之刑。又95年1月
    23日扣案之海洛因2包（共淨重0.03公克），既屬當場查獲
    之第一級毒品，爰依毒品危害防制條例第18條第1項前段規
    定，宣告沒收銷燬之。至該2包海洛因之外包裝，係用於包
    裹毒品，防其裸露、潮濕，便於攜帶施用，係供被告施用毒
    品所用之物，而扣案之注射針筒（已使用過）1支，係供被
    告施用毒品所用之物，以上物品均係被告所有，此業據被告
    於原審供明在卷（見原審卷第104頁），而刑法關於沒收之
    規定雖有修正文字以使適用更期明確，但無影響刑罰之法律
    效果，且法律之適用應整體觀察，不宜割裂適用，而本件被
    告之犯行於所論罪之主刑宣告既經比較後決定適用修正前刑
    法，則關於沒收從刑之諭知，亦應整體適用修正前刑法，爰
    依修正前刑法第38條第1項第2款規定，均併予宣告沒收。
據上論斷，應依刑事訴訟法第369條第1項前段、第364條、第299
條第1項前段，毒品危害防制條例第10條第1項、第18條第1項前
段、刑法第11條前段、第2條第1項、修正前刑法第56條、第38條
第1項第2款，判決如主文。
本案經檢察官黃柏齡到庭執行職務。
中    華    民    國    95    年    11    月    2     日
                  刑事第二十庭審判長法  官  尤豐彥
                                    法  官  黃金富
                                    法  官  魏新國
以上正本證明與原本無異。
如不服本判決，應於收受送達後十日內向本院提出上訴書狀，其
未敘述上訴之理由者並得於提起上訴後十日內向本院補提理由書
（均須按他造當事人之人數附繕本）。
                                    書記官  吳玉華
中    華    民    國    95    年    11    月    2     日
附錄本案論罪科刑法條全文：
毒品危害防制條例第十條
施用第一級毒品者，處六月以上五年以下有期徒刑。
施用第二級毒品者，處三年以下有期徒刑。


司法院資訊處製作；財團法人民間司法改革基金會備份。
